臺灣高等法院臺南分院刑事判決　　　　 96年度上易字第587號
上　訴　人
即　被　告　甲○○
　　　　　　　　　　　巷13之.
上列上訴人因違反稅捐稽徵法案件，不服臺灣臺南地方法院96年
度易字第644號中華民國96年7月27日第一審判決（起訴案號：臺
灣臺南地方法院檢察署95年度偵字第12919號），提起上訴，本
院判決如下：
    主  文
上訴駁回。
    事  實
一、甲○○於民國八十一年間因違反肅清煙毒條例案件，經判處
    有期徒刑四年十月確定，於八十七年十月十日縮刑執行完畢
    ，猶不知警惕，其能預見提供自己之身份證件供他人開設公
    司，將供用於幫助他人逃漏稅捐，竟仍不違背其本意，基於
    幫助逃漏稅捐之不確定故意，於民國九十一年十二月二十三
    日前某日，在台北市歸綏公園內，以新台幣（以下同）一千
    元之代價，將自己之國民身份證提供予真實姓名年籍不詳綽
    號「勇仔」之成年男子，「勇仔」即持以向經濟部申請登記
    設立宜啟企業有限公司（址設台北縣永和市○○路一九二之
    一號四樓，以下簡稱宜啟公司），並以甲○○為宜啟公司名
    義上之負責人。「勇仔」在取得宜啟公司之購票證並購買發
    票後，自九十二年一月間起至九十二年十二月間止，明知營
    業人銷售貨物或勞務時，應依據銷售及勞務之內容據實開立
    統一發票，竟以宜啟公司之名義，將請領之統一發票，在該
    公司無實際銷貨之情形下，連續多次提供業務上登載不實之
    宜啟公司統一發票二十八紙，銷售額共計一千三百零二萬二
    千一百四十元，並將該等發票分別持之交付全曜視訊有限公
    司、溢灃企業有限公司、永得精密電子有限公司、京良國際
    企業有限公司、三輝精密股份有限公司、竣嘉國際股份有限
    公司、炘禾企業有限公司、竣騰實業有限公司等公司，作為
    進項憑證使用，經各該公司負責人持以向稅捐機關申報扣抵
    進項稅額，而幫助他人逃漏營業稅共計六十五萬一千一百零
    七元，致生損害於稅捐稽徵機關對於稅捐資料查核管理之正
    確性。
二、案經財政部臺灣省中區國稅局黎明稽徵所移送臺灣臺中地方
    法院檢察署檢察官呈請臺灣高等法院檢察署函轉臺灣臺南地
    方法院檢察署檢察官偵查起訴。
    理  由
一、被告甲○○經合法傳喚，無正當理由，於審理期日未到庭。
    然被告甲○○於原審就將自己之身份證交由「勇仔」之成年
    男子之事實坦承不諱，惟否認有何幫助逃漏稅捐故意，辯稱
    ：「勇仔」說伊要申請公司，請我幫忙，我才會借身份證等
    資料給他，並在申請書上簽名，我也是被騙的云云。
二、經查：
  (一)被告於行為時係年五十餘歲非毫無社會閱歷之成年人，對於
    一般人申請設立公司，會有特定之營業內容、獲利預期、設
    立位置、經營手法、預估資金及資金何時募集完成等粗略計
    劃，應有認知。被告明知自己並無經營公司之意，「勇仔」
    雖向被告表示要設立公司借用被告個人資料，惟「勇仔」依
    被告自陳，與被告並非親戚，亦非知己，依被告之經驗、歷
    練，縱要將個人資料出借，應對「勇仔」設立公司型態、營
    業內容等項作初步查詢，詎被告對出借資料之公司究係何種
    型態、營業內容全然不悉之情形下，仍將自己之身份證資料
    借予「勇仔」使用，被告主觀上對於「勇仔」設立之公司可
    能逃漏稅捐，即難謂全無預見。況被告自承自「勇仔」處取
    得一千元，雖被告稱係「勇仔」所給之車資，惟被告既無出
    資，復不知公司究欲經營哪些項目，交出個人身份證後復取
    得一千元，其對「勇仔」成立之公司係虛設行號，用以從事
    不法，應可認知。
  (二)被告將自己之身份證資料借予「勇仔」設立宜啟公司後，以
    宜啟公司之名義，將請領之統一發票，在該公司無實際銷貨
    之情形下，多次提供業務上登載不實之宜啟公司統一發票二
    十八紙，銷售額共計一千三百零二萬二千一百四十元，並將
    該等發票分別持之交付全曜視訊有限公司、溢灃企業有限公
    司、永得精密電子有限公司、京良國際企業有限公司、三輝
    精密股份有限公司、竣嘉國際股份有限公司、炘禾企業有限
    公司、竣騰實業有限公司等公司，作為進項憑證使用，經各
    該公司負責人持以向稅捐機關申報扣抵進項稅額，而幫助他
    人逃漏營業稅共計六十五萬一千一百零七元情事。復有臺中
    區國稅局黎明稽查所中區國稅黎明三字第九三００四八九八
    ０號移送書函附之宜啟企業有限公司、負責人戶籍、取得及
    開立發票等資料（見該局移送書卷第八十六至八十九頁）、
    經濟部中部辦公室九十六年六月六日經中三字第０九六三０
    八七八三一０號函送之宜啟企業有限公司設立登記相關資料
    、資金查核報告書（見原審卷第二十九至四十頁）可參。宜
    啟公司以賣假髮票幫助其他公司逃漏稅捐，被告雖未參與，
    惟其提供身份證，幫「勇仔」以被告姓名設立該公司用以從
    事不法，被告所為顯係構成要件以外之幫助犯行。被告否認
    犯行，顯不可採。
  (三)依上所述，被告所辯係屬卸責之詞，不可採信，其犯行事證
    明確，洵可認定，應依法論科。
三、被告行為後，刑法及刑法施行法業於九十四年二月二日經總
    統以華總一義字第０九四０００一四九０一號令修正公布，
    並於九十五年七月一日施行（下稱新刑法，修正前刑法下稱
    舊刑法），參酌最高法院九十五年五月二十三日刑事庭第八
    次會議決議，新刑法第二條第一項規定，係規範行為後法律
    變更所生新舊法律比較適用準據法，於新刑法施行後，應適
    用新刑法第二條第一項規定，為從舊從輕比較。另比較時應
    就罪刑有關之共犯、未遂犯、想像競合犯、牽連犯、連續犯
    、結合犯，以及累犯加重、自首減輕暨其他法定加減原因（
    如身分加減）與加減比例等一切情形，本於統一性及整體性
    原則，綜其全部罪刑結果，而為比較。經查：
  (一)修正後之刑法第四十一條第一項前段規定：「犯最重本刑為
    五年以下有期徒刑以下之刑之罪，而受六個月以下有期徒刑
    或拘役之宣告者，得以新臺幣一千元、二千元或三千元折算
    一日，易科罰金。」，但依據舊法及修正前罰金罰鍰提高標
    準條例第二條前段（現已刪除）規定，被告行為時易科罰金
    折算標準，應以銀元三百元折算一日，經折算為新臺幣後，
    應以新臺幣九百元折算為一日。比較修正前後之易科罰金折
    算標準，修正後之規定並未較有利於被告，則應依刑法第二
    條第一項前段規定，適用被告行為時即修正前刑法第四十一
    條第一項前段規定，定其折算標準。
  (二)按舊刑法第四十七條規定：「受有期徒刑之執行完畢，或受
    無期徒刑或有期徒刑一部之執行而赦免後，五年以內再犯有
    期徒刑以上之罪者，為累犯，加重本刑至二分之一。」，新
    刑法則規定「受徒刑之執行完畢，或一部之執行而赦免後，
    五年以內故意再犯有期徒刑以上之罪者，為累犯，加重本刑
    至二分之一。」，而被告有如事實欄所載前科紀錄，有臺灣
    高等法院被告前案紀錄表在卷可查，被告於前案執行完畢五
    年以內再故意犯本件有期徒刑以上之罪，不論依新法或舊法
    之規定，均構成累犯，故被告行為時之舊法對被告並無不利
    。
  (三)本件涉及法律變更部分，綜合上述比較新舊法之規定，以舊
    刑法有利於被告，依新刑法第二條第一項規定，自應適用行
    為時舊法，先予敘明。
四、核被告甲○○所為，係犯稅捐稽徵法第四十三條第一項幫助
    逃漏稅捐罪。被告幫助他人犯罪，為幫助犯，爰依正犯之刑
    減輕之。被告於八十一年間因違反肅清煙毒條例案件，經判
    處有期徒刑四年十月確定，於八十七年十月十日縮刑執行完
    畢，有臺灣高等法院被告前案紀錄表在卷可參，其於有期徒
    刑執行完畢後五年內再犯有期徒刑以上之本罪，為累犯，依
    法加重其刑，並依法先加後減。再被告所為犯行，係於中華
    民國九十六年四月二十四日前，而無該減刑條例第三條不得
    減刑事由，符減刑規定，依法減其宣告刑。
五、原審以被告罪證明確，為新舊法比較，適用稅捐稽徵法第四
    十三條第一項，刑法第十一條、第二條第一項、第三十條第
    二項，修正前刑法第四十七條、第四十一條第一項前段，修
    正前罰金罰鍰提高標準條例第二條，中華民國九十六年罪犯
    減刑條例第二條第一項第三款、第七條第一、二項、第九條
    ，並審酌被告前有多次煙毒前科，素行不佳，於本件幫助他
    人設立公司，賣發票逃漏稅捐，逃漏稅捐額為六十五萬餘元
    ，事後否認犯行，無悔意等刑法第五十七條科刑事項，量處
    被告有期徒刑八月，減為有期徒刑四月，並諭知如易科罰金
    以銀元三百元即新臺幣九百元折算一日之易科罰金折算標準
    。本院核原審判決，認事用法，核無不合，量刑亦堪認妥適
    。被告上訴意旨以其一時受騙，亦係被害人等，否認犯行，
    指摘原判決不當，為無理由，應予駁回。
六、被告經合法傳喚，無正當理由不到庭，爰不待其陳述逕行判
    決。
據上論結，應依刑事訴訟法第三百六十八條、第三百七十一條，
判決如主文。
本案經檢察官吳忠賢到庭執行職務。
中　　華　　民　　國　　96　　年　　12　　月　　6 　　日
                  刑事第三庭    審判長法　官 陳義仲
                                      法　官 蔡勝雄
                                      法　官 蘇清水
以上正本證明與原本無異。
不得上訴。
　　　　　　　　　　　　　　　　　　　書記官 陳嘉琍
中　　華　　民　　國　　96　　年　　12　　月　　6 　　日
附錄：本判決論罪科刑法條全文
稅捐稽徵法第43條第1項
教唆或幫助犯第41條或第42條之罪者，處3年以下有期徒刑、拘
役或科新台幣 6 萬元以下罰金。
